臺灣臺中地方法院小額民事判決
110年度沙小字第679號
原      告  旺旺友聯產物保險股份有限公司
                     設臺北市○○區○○○路0段000號00樓                      
法定代理人  劉自明  
訴訟代理人  林語彤  
            凃福仁  
            陳冠雲  
被      告  温晨媛  
訴訟代理人  林瑋傑  
上列當事人間請求損害賠償事件，經本院於民國110年11月3日言
詞辯論終結，判決如下：
    主      文
被告應給付原告新臺幣壹萬捌仟肆佰參拾伍元，及自民國一一○
年七月二十八日起至清償日止，按週年利率百分之五計算之利息
。
原告其餘之訴駁回。
訴訟費用新臺幣壹仟元，其中新臺幣玖佰柒拾元由被告負擔，其
餘新臺幣參拾元由原告負擔。
本判決原告勝訴部分得假執行。但被告如以新臺幣壹萬捌仟肆佰
參拾伍元為原告預供擔保後，得免為假執行。
    事實及理由
壹、程序方面：
    按因侵權行為涉訟者，得由行為地之法院管轄，民事訴訟法
    第15條第1項定有明文。經查，原告主張本件侵權行為地係
    位在臺中市龍井區竹坑里中華路1段竹泉橋北端，依上開規
    定，本院自有管轄權，合先敘明。　　
貳、實體方面：　　
一、原告主張：被告於民國108年6月19日17時43分許駕駛車牌號
    碼000-0000號自用小客車，沿臺中市龍井區竹坑里中華路1
    段之內2車道由南往北方向行駛，行經竹泉橋北端時，欲變
    換至最內車道時，因疏未注意變換車道時，應讓直行車先行
    ，並注意安全距離，即貿然變換車道，適有原告所承保之訴
    外人詹美玲所有並由訴外人王劭慈駕駛車牌號碼000-0000號
    自用小客車（下稱系爭車輛），沿臺中市龍井區竹坑里中華
    路1段之最內車道由南往北方向行駛，亦行經該處，兩車因
    而發生碰撞，致系爭車輛受損，經送修支出修理費用新臺幣
    （下同）19,083元（包含工資4,620元、烤漆費用13,583元
    、零件費用880元），原告已依保險契約賠付完畢，爰依保
    險法第53條及民法第184條、第191條之2規定提起本件訴訟
    等語。並聲明：被告應給付原告19,083元及自起訴狀繕本送
    達被告之翌日（即110年7月28日）起至清償日止，按週年利
    率百分之5計算之利息。
二、被告則以：雙方都在車道上行駛，未保持車距而發生碰撞，
    應各負百分之50責任。並聲明：原告之訴駁回。
三、本院之判斷：
（一）原告主張上開事實，業據其提出行車執照、估價單、電子
      發票證明聯、汽車險理賠計算書、賠款給付同意書、保單
      訊息、車損照片、轉帳付款交易處理狀態查詢、道路交通
      事故現場圖、臺中市政府警察局道路交通事故當事人登記
      聯單等影本為證，被告則以前詞置辯，經查：
    1.本院依職權向臺中市政府警察局烏日分局調閱本件交通事
      故調查資料核閱屬實。且觀諸卷附道路交通事故現場圖記
      載：行車影像顯示車牌號碼000-0000號自用小客車沿臺中
      市龍井區竹坑里中華路1段之內2車道由南往北方向行駛，
　　　車牌號碼000-0000號自用小客車（即系爭車輛）沿臺中市
      龍井區竹坑里中華路1段之最內車道由南往北方向行駛，
      於108年6月19日17時43分許在臺中市龍井區竹坑里中華路
      1段竹泉橋北端，兩車發生交通事故等情，核與卷附A3類
      道路交通事故調查紀錄表記載訴外人王劭慈陳稱：伊當時
      駕駛AXM-6392號自用小客車行駛在中華路1段最內車道，
      轉彎時對方車輛在伊車的右前方，伊就持續往前行駛，突
      然右後方晃動一下，才知道與對方發生交通事故等語，大
      致相符，亦與卷附現場照片顯示：本件交通事故發生地點
      為同向有3車道之路段，且於本件交通事故發生後，車牌
      號碼000-0000號自用小客車停放在最內車道，及車牌號碼
      000-0000號自用小客車之右後車身有擦撞痕跡等情，互核
      一致。綜上，足認被告於108年6月19日17時43分許駕駛車
      牌號碼000-0000號自用小客車，沿臺中市龍井區竹坑里中
      華路1段之內2車道由南往北方向行駛，行經竹泉橋北端時
      ，欲變換至最內車道時，因疏未注意變換車道時，應讓直
      行車先行，並注意安全距離，即貿然變換車道，適有訴外
      人王劭慈駕駛系爭車輛，沿臺中市龍井區竹坑里中華路1
      段之最內車道由南往北方向行駛，亦行經該處，兩車因而
      發生碰撞。　　　
    2.原告主張：原告承保訴外人詹美玲所有系爭車輛，因本件
      交通事故受損，經送修支出修理費用19,083元（包含工資
      4,620元、烤漆費用13,583元、零件費用880元），原告已
      依保險契約賠付完畢等情，業據其提出與所述相符之行車
      執照、估價單、電子發票證明聯、汽車險理賠計算書、賠
      款給付同意書、保單訊息、車損照片、轉帳付款交易處理
      狀態查詢等影本為證，應堪信為真實。
    3.綜上以析，被告於108年6月19日17時43分許駕駛車牌號碼
      000-0000號自用小客車，沿臺中市龍井區竹坑里中華路1
      段之內2車道由南往北方向行駛，行經竹泉橋北端時，欲
      變換至最內車道時，因疏未注意變換車道時，應讓直行車
      先行，並注意安全距離，即貿然變換車道，適有訴外人王
      劭慈駕駛系爭車輛，沿臺中市龍井區竹坑里中華路1段之
      最內車道由南往北方向行駛，亦行經該處，兩車因而發生
      碰撞，致系爭車輛受損。
    4.按汽車在同向2車道以上之道路（車道數計算，不含車種
      專用車道、機車優先道及慢車道），變換車道時，應讓直
      行車先行，並注意安全距離，道路交通安全規則第98條第
      1項第6款定有明文。查被告駕駛車牌號碼000-0000號自用
      小客車，自應注意上揭道路交通安全規則之規定，而被告
　　　駕駛車牌號碼000-0000號自用小客車於前揭時、地，欲自
      內2車道變換至最內車道時，因疏未注意變換車道時，應
      讓直行車先行，並注意安全距離，即貿然變換車道，適有
      訴外人王劭慈駕駛系爭車輛沿最內車道行駛，兩車因而發
      生碰撞，致系爭車輛受損，被告確有過失至明。　　　
    5.復按因故意或過失，不法侵害他人之權利者，負損害賠償
      責任；汽車、機車或其他非依軌道行駛之動力車輛，在使
      用中加損害於他人者，駕駛人應賠償因此所受之損害，民
      法第184條第1項前段、第191條之2前段分別定有明文。又
      按被保險人因保險人應負保險責任之損失發生，而對於第
      三人有損失賠償請求權者，保險人得於給付賠償金額後，
      代位行使被保險人對於第三人之請求權。但其所請求之數
      額，以不逾賠償金額為限，保險法第53條第1項亦有明定
      。查系爭車輛因本件交通事故受損，經送修支出修理費用
      19,083元（包含工資4,620元、烤漆費用13,583元、零件
      費用880元），原告已依保險契約賠付完畢等情已如前述
      ，是以，被告之過失行為與系爭車輛受損間，具有相當因
      果關係，被告應負侵權行為之損害賠償責任，而原告既已
      依保險契約給付被保險人即訴外人詹美玲賠償金額，自得
      依保險法第53條規定，代位行使訴外人詹美玲對被告之侵
      權行為損害賠償請求權。
（二）又按不法毀損他人之物者，應向被害人賠償其物因毀損所
      減少之價額，民法第196條定有明文。而所謂請求賠償物
      被毀損所減少之價額，得以修復費用為估定標準，但以必
      要者為限，例如修理材料以新品換舊品，應予折舊（參見
      最高法院77年度第9次民事庭會議決議）。查系爭車輛經
      送修支出修理費用19,083元，包含工資4,620元、烤漆費
      用13,583元、零件費用880元等情已如前述，其中零件部
      分係以新品替換舊品，自應扣除折舊部分。且依行政院所
      頒「固定資產耐用年數表」及「固定資產折舊率表」之規
      定，小客車之耐用年數為5年，及依定率遞減法每年折舊
      千分之369，以及依卷附系爭車輛之行車執照記載出廠時
      間為105年8月，迄至108年6月19日本件交通事故發生日止
      ，其使用期間為2年10月又5日（參照民法第124條規定意
      旨推定出廠日期為15日，及依民法第121條第2項前段規定
      期間不以月之始日起算者，以最後之月與起算日相當日之
      前1日為期間之末日，以及依「營利事業所得稅查核準則
      」第95條第6項規定「固定資產提列折舊採用定率遞減法
      ，以1年為計算單位，其使用期間未滿1年者，按實際使用
      之月數相當於全年之比例計算之，不滿1月者，以月計」
      ），準此，以系爭車輛之使用期間2年11月計算，並扣除
      折舊額後，原告得請求零件費用為232元（計算式：第1年
      折舊額：880×0.369＝324.72，880－325＝555，第2年折舊額
      ：555×0.369＝204.79，555－205＝350，第3年折舊額：350×
      0.369×11/12＝118.38，350－118＝232，小數點以下四捨五
      入），再加計工資4,620元及烤漆費用13,583元，是以，
      系爭車輛之修復必要費用合計18,435元。
（三）另按給付有確定期限者，債務人自期限屆滿時起，負遲延
      責任；給付無確定期限者，債務人於債權人得請求給付時
      ，經其催告而未為給付，自受催告時起，負遲延責任。其
      經債權人起訴而送達訴狀，或依督促程序送達支付命令，
      或為其他相類之行為者，與催告有同一之效力，民法第22
      9條第1項、第2項分別定有明文。又按遲延之債務，以支
      付金錢為標的者，債權人得請求依法定利率計算之遲延利
      息。但約定利率較高者，仍從其約定利率；應付利息之債
      務，其利率未經約定，亦無法律可據者，週年利率為百分
      之5，民法第233條第1項、第203條亦分別明定。查本件原
      告對被告之侵權行為損害賠償債權，核屬無確定期限之給
      付，既經原告提起本件民事訴訟，且起訴狀繕本業於110
      年7月27日合法送達被告，有送達證書在卷可佐，則被告
      迄未給付，應負遲延責任，是以，原告請求自起訴狀繕本
      送達被告之翌日即110年7月28日起至清償日止，按週年利
      率百分之5計算之法定遲延利息，核無不合，應予准許。
（四）從而，原告依據保險代位及侵權行為之法律關係，請求被
      告給付18,435元及自起訴狀繕本送達被告之翌日（即110
      年7月28日）起至清償日止，按週年利率百分之5計算之利
      息，為有理由，應予准許，至逾此部分之請求，則屬無據
      ，應予駁回。
四、本件原告勝訴部分，依民事訴訟法第436條之20規定，應依
    職權宣告假執行。另依民事訴訟法第436條之23、第436條、
    第392條第2項規定，依職權酌定相當之擔保金額，宣告被告
    預供擔保而免為假執行。
五、本件依民事訴訟法第79條、第436條之19條第1項規定，確定
    其訴訟費用額為第一審裁判費1,000元，應由被告負擔100分
    之97即970元，其餘100分之3即30元則由原告負擔。
中    華    民    國   110    年   12     月    8    日
                  沙鹿簡易庭  法  官  賴秀雯
以上正本係照原本作成。
如不服本判決，應於送達後20日內，以判決違背法令為理由，向
本院提出上訴狀並表明上訴理由（上訴理由應表明一、原判決所
違背之法令及其具體內容；二、依訴訟資料可認為原判決有違背
法令之具體事實），如於本判決宣示後送達前提起上訴者，應於
判決送達後20日內補提上訴理由書（須附繕本）。如委任律師提
起上訴者，應一併繳納上訴審裁判費。
中    華    民    國   110    年    12   月    8    日
                              書記官  陳任鈞